臺灣高等法院臺中分院民事裁定　　　　　96年度再易字第33號
　　再審原告　丁○○
　　　　　　　乙○○
　　　　　　　韋齋原
　　　　　　　丙○○
　　　　　　　甲○○
　　再審被告　戊○○
上列當事人間請求損害賠償事件，再審原告對於中華民國95年05
月17號本院96年度上易字第37號確定判決提起再審之訴，本院裁
定如下：
    主  文
再審之訴駁回。
再審訴訟費用由再審原告負擔。
    理  由
一、再審意旨略以：(一)本件再審原告（即上訴人）於原審主張再
    審被告（即被上訴人）未具地政士資格執行地政士法所規定
    之地政士業務，違反地政士法第16條及第49條等相關規定，
    亦違反保護他人之法律致該當於民法第184條第2項之侵權行
    為，依法請求應對本件原告負損害賠償責任，並提出違反保
    護他人法律重要證據。惟遍閱確定判決，未就再審原告所提
    出之再審被告僭稱地政士，致再審原告等人誤信再審被告
    具有地政士資格，而委以係爭土地買賣及過戶事宜、再審
    被告未具地政士資格而對外僭稱為地政士執行地政士業務至
    為明顯、再審被告未具地政士資格擅以地政士為業，業經
    主管機關台中縣政府查證另案辦理裁處。法院自應向主管機
    關查證上述三點並加以調查，就調查之結果於判決理由中敘
    明，故有民事訴訟法第497 條所定之事由。另台中縣政府於
    96年05月23日以再審被告違反地政士法第49條裁處罰鍰，此
    一處分函應符合民事訴訟法第496條第1項第13款之事由。再
    者，由此一處分函足證，再審被告有違反保護他人法律之侵
    權行為，確定判決適用法律顯有民事訴訟法第496條第1項第
    1 款所定適用法規顯有錯誤之情形。乃對臺灣臺中地方法院
    95年訴字第2032號一審判決及本院96年度上易字第37號確定
    判決，以有民事訴訟法第496條第1項第1款、第13款及第497
    條規定之再審事由，而提起再審之訴及聲請再審。請求廢棄
    第一審及第二審確定判決，命再審被告應給付再審原告每人
    新台幣20萬9363元及自起訴狀繕本送達翌日起至清償日止按
    年息5%計算之利息。
二、按民事訴訟法第496 條第1項第1款所謂適用法規顯有錯誤，
    係指確定判決違背法規或現存判例解釋者而言，不包括漏未
    斟酌證據及認定事實錯誤之情形在內（最高法院71年度台再
    210號、63年度台上880號判例意旨參照）。而適用法規有錯
    誤，不僅指積極的適用法規顯有錯誤，尚包括消極的不適法
    規顯然影響於判決在內（大法官會議釋字第177 號解釋參照
    ）。又判決適用法規顯有錯誤者，得以再審之訴對於確定終
    局判決聲明不服，民事訴訟法第496 條第1項第1款定有明文
    。其所謂適用法規顯有錯誤者，係指確定判決所適用之法規
    ，顯然不合法律之規定或與現尚有效之解釋或判例顯有違反
    者而言，至於事實審法院認定事實錯誤，調查證據欠週或判
    決不備理由，固得於判決確定前據以為提起上訴之理由，究
    與適用法規顯有錯誤有別。而解釋意思表示亦屬事實審法院
    之職權，事實審法院解釋意思表示縱有不當，亦不生適用法
    規顯有錯誤問題（臺灣高等法院94年度再易字第13號判決參
    照）。至再審被告是否有違反保護他人法律之侵權行為，乃
    屬事實審法院認定事實之職權，亦不能指為適用法規顯有錯
    誤。又民事訴訟法第496條第1項第13款所謂當事人發見未斟
    酌之證物，係指前訴訟程序事實審言詞辯論終結前已存在之
    證物，因當事人不知有此，致未經斟酌，現始知之者而言（
    最高法院29年上字第1005號、26年鄂上56號、32上1247號判
    例、91年台聲字第358號判決、91年台聲字第219判決參照）
    。所謂證物包括證書及與證書有相同效用之物件或勘驗物等
    項，惟必須該證物一經斟酌，即可受有利之裁判者為限。依
    民事訴訟法第497 條規定可知，所謂重要證物漏未斟酌，係
    指第二審言詞辯論終結前，已存在並已為證據聲明之證據，
    而第二審並未認為不必要而忽略證據未為調查，或已為調查
    而未就其調查之結果予以判斷者而言。且民事訴訟法第 496
    第1項第1款、第13款及第497 條前段規定，乃為相對的再審
    理由，必須有影響於確定判決結果者，始得據以提起再審之
    訴。
三、經查，本件再審被告所受委任之事項，均不需具備地政士之
    資格即得為之，故無民法第184條第2項損害賠償責任，原審
    作此認定並無違誤；且再審原告所提台中縣政府處分函並不
    影響於確定判決之結果。至再審原告所提前揭所謂重要證據
    ，是否該當於民法第184條第2項之侵權行為，原確定判決業
    於理由欄(二)論述甚詳，況證據是否有調查之必要，乃為事實
    審法院之職權。再審原告執此據為再審理由而提起再審之訴
    ，亦必須有影響於確定判決之結果始可。是再審原告主張原
    確定判決有民事訴訟法第496條第1項第1款、第13款及第497
    條規定之再審理由，尚無足取，其據以提起本件再審之訴，
    顯無理由，其再審之訴應予駁回，並不經言詞辯論為之。
四、據上論結，本件再審之訴為無理由，依民事訴訟法第502 條
    第2項、第95條、第78條，裁定如主文。
中　　華　　民　　國　　96　　年　　7 　　月　　27　　日
                  民事第五庭    審判長法　官  林陳松
　　　　　　      　　　　　          法　官  王重吉
　　　　　　      　　　　　          法　官  古金男
以上正本係照原本作成。
不得抗告。
                                      書記官  詹錫朋
中　　華　　民　　國　　96　　年　　7 　　月　　31　　日
                                                      Ｍ
